【裁判字號】    99,交易,145
【裁判日期】    990331
【裁判案由】    過失傷害
【裁判全文】
臺灣臺北地方法院刑事判決            99年度交易字第145 號
公  訴  人  臺灣臺北地方法院檢察署檢察官
被      告  甲○○
上列被告因過失傷害案件，經檢察官提起公訴（98年度偵緝字第
194 號） ，本院判決如下：
    主    文
甲○○過失傷害人之身體，處拘役拾日，如易科罰金，以新臺
幣壹仟元折算壹日。
    事    實
一、甲○○於民國97年5 月11日下午2 時25分時許，騎乘車號
    881-BNW 號重型機車，沿臺北市○○區○○路由西往東方向
    行駛，在臺北市○○區○○路與虎林街交叉口時，適有丙○○騎乘車號NT6-163 號重型機車，其上搭載乙○○，自八德
    路由東往西方向行駛欲左轉虎林街，甲○○明知機車行駛時
    ，其行車速度應依速限標誌或標線之規定，而當時因八德路
    之車道捷運施工，已豎有速限每小時30公里之標誌，且依當
    時天氣晴，路面乾燥無缺陷，視距良好，復無不能注意之情
    狀，甲○○竟疏未注意上開速限規定，仍以每小時50公里之
    速度行駛，適丙○○未遵守機車應兩段式左轉之規定而逕自
    左轉，導致甲○○煞車不及，前車頭遂撞擊丙○○後方乘客
    乙○○之右小腿致人車倒地，丙○○因此受有右側遠端鎖骨
    骨折、右側手掌擦挫傷之傷害，乙○○則受有右側脛腓股開
    放性骨折之傷害。甲○○於車禍肇事後，停留於原地，於未
    被有偵查犯罪機關查悉其犯罪前，向前來處理車禍之臺北市
    政府警察局交通警察大隊松山分隊員警承認其為車禍肇事之
    人，自首犯罪，接受裁判。
二、案經丙○○、乙○○告訴暨臺北市政府警察局松山分局報告
    臺灣臺北地方法院檢察署檢察官偵查起訴。
    理      由
一、證據能力部分：
  (一)按「被告以外之人於審判外之言詞或書面陳述，除法律有規
    定者外，不得作為證據。」、「被告以外之人於審判外之陳
    述，雖不符同法第159 條之1 至第159 條之4 之規定，但經
    當事人於審判程序同意作為證據，法院審酌該言詞陳述或書
    面陳述作成時之情況，認為適當者，亦得為證據。當事人、
    代理人或辯護人於法院調查證據時，知有第159 條第1 項不
    得為證據之情形，而未於言詞辯論終結前聲明異議者，視為
    有前項之同意。」刑事訴訟法第159 條第1 項、第159 條之
    5 分別定有明文。查本判決後引之被告以外之人於審判外之
    陳述，固均屬傳聞證據，惟當事人就該等審判外陳述之證據
    能力，於本院準備程序均明白表示沒有意見，且迄本件言詞
    辯論終結前復未聲明異議，本院審酌該等證據資料製作時之
    情況，亦查無違法不當及證明力明顯過低之瑕疵，認為以之
    作為證據應屬適當，爰依刑事訴訟法第159 條之5第1項之規
    定，認該等證據資料均有證據能力。
  (二)至於本院後述所引之非供述證據部分，並無證據證明係非真
    實，均與本件待證事實間具有關聯性，亦無證據證明係實施
    刑事訴訟程序之公務員以不法方式所取得，是依刑事訴訟法
    第158 條之4 之反面解釋，當有證據能力，復經本院於審理
    期日中合法調查，自得為證據使用。
二、上揭犯罪事實，業據被告甲○○坦承不諱，核與證人即告訴
    人丙○○、乙○○證述車禍發生經過情形互綦相符（見臺灣
    臺北地方法院檢察署97年度他字第10463號卷第47-48頁），
    此外，並有國軍松山總醫院附設民眾診療服務處診斷證明書
    2 紙、現場照片14紙、道路交通事故現場圖等件在卷可稽（
    見前揭他字卷第18-19頁、第28頁、第36-42頁），是被告確
    於上揭時間、地點駕駛機車撞擊告訴人丙○○、乙○○，致
    告訴人丙○○受有右側遠端鎖骨骨折、右側手掌擦挫傷之傷
    害，且告訴人乙○○則受有右側脛腓股開放性骨折之傷害等
    情，均已堪認定。
三、按行車速度，依速限標誌或標線之規定，道路交通安全規則
    第93條第1項前段定有明文。查依卷附道路交通事故調查報
    告表及現場照片所示，案發地點為臺北市○○區○○路與虎
    林街口，該處為捷運工地，故於八德路4段東向西車道旁已
    設有「限速30公里/小時」之明確標示，且當時為日間，天
    氣晴，路面乾燥無缺陷，視距良好等情形以觀，尚無任何足
    令被告其不能注意之情事，然被告卻疏未注意行車速限標示
    ，致其所騎乘之機車與告訴人丙○○之機車發生碰撞，足徵
    該肇事結果之發生，乃係被告可得避免或防止。從而，被告
    就本件交通事故之發生乙情，顯有過失，而臺北市車輛行車
    事故鑑定委員會鑑定意見書亦同此認定（見前揭他字卷第24
    -25頁），是本件被告確因過失肇事，致告訴人丙○○、乙○○受有前揭傷害至明。
四、綜合上情，被告於事發當時因未注意行車速限改變而超速騎
    乘機車，致過失撞擊告訴人丙○○騎乘之機車，使告訴人丙○○及其上搭載之告訴人乙○○受有前揭傷勢乙情，已堪認
    定，應依法論科。
五、核被告所為，係犯刑法第284 條第1 項前段之過失傷害罪。
    被告以一肇事行為致告訴人丙○○、乙○○受有前揭傷害乙
    情，乃一行為觸犯數法益，為想像競合犯，爰依刑法第55條
    從一重之過失傷害罪處斷。又本件被告於偵查犯罪機關未察
    覺其犯行前，於警方於現場處理時，已承認為肇事人自首犯
    罪接受裁判，此有北市○○○○○道路交通事故肇事人自首
    情形紀錄表1 紙在卷可稽（見前揭他字卷第35頁），故依刑
    法第62條前段規定減輕其刑。爰審酌被告已坦承犯行，且其
    並無前科，此有臺灣高等法院被告前案紀錄表可佐，再參酌
    告訴人丙○○騎乘機車欲左轉進入虎林街時，未依規定兩段
    式左轉，亦同有過失之過失程度，以及告訴人丙○○、乙○○所受傷勢等一切情狀，量處如主文所示之刑，並諭知易科
    罰金之折算標準。
據上論斷，應依刑事訴訟法刑事訴訟法第299條第1項前段，刑法
第284條第1項前段、第55條、第41條第1項前段、第62條前段，
刑法施行法第1條之1，判決如主文。
本案經檢察官郭騰月到庭執行職務。
中    華    民    國    99    年    3     月    31    日
                  交通法庭法  官  吳冠霆
上正本證明與原本無異。
如不服本判決應於收受送達後10日內向本院提出上訴書狀，並應
敘述具體理由；其未敘述上訴理由者，應於上訴期間屆滿後20日
內向本院補提理由書（均須按他造當事人之人數附繕本）「切勿
逕送上級法院」。告訴人或被害人如對於本判決不服者，應具備
理由請求檢察官上訴，其上訴期間之計算係以檢察官收受判決正
本之日期為準。
                          書記官  黃鈴容
中    華    民    國    99    年    3     月    31    日
附錄所犯法條：刑法第284 條
（過失傷害罪）
因過失傷害人者，處 6 月以下有期徒刑、拘役或 5 百元以下罰
金，致重傷者，處 1 年以下有期徒刑、拘役或 5 百元以下罰金
。
從事業務之人，因業務上之過失傷害人者，處 1 年以下有期徒
刑、拘役或 1 千元以下罰金，致重傷者，處 3 年以下有期徒刑
、拘役或 2 千元以下罰金。

司法院資訊處製作；財團法人民間司法改革基金會備份。
